【裁判字號】    97,易,1026
【裁判日期】    980227
【裁判案由】    竊盜
【裁判全文】
臺灣苗栗地方法院刑事判決              97年度易字第1026號
公  訴  人  臺灣苗栗地方法院檢察署檢察官
被      告  乙○○
選任辯護人  徐正安  律師
上列被告因竊盜案件，經檢察官提起公訴（97年度偵字第3473號
），本院判決如下：
    主    文
乙○○無罪。
    理    由
壹、證據能力部分：
    按被告以外之人於審判外之陳述，雖不符刑事訴訟法第159
    條之1 至第159 條之4 之規定，而經當事人於審判程序同意
    作為證據，法院審酌該言詞陳述或書面陳述作成時之情況，
    認為適當者，亦得為證據；當事人、代理人或辯護人於法院
    調查證據時，知有刑事訴訟法第159 條第1 項不得為證據之
    情形，而未於言詞辯論終結前聲明異議者，視為有前項之同
    意，刑事訴訟法第159 條之5 第1 項、第2 項分別定有明文
    。本件證人陳名儒、林保忠於偵查中之結證，固均屬被告以
    外之人於審判外之陳述，惟被告之辯護人於本院審理期日業
    已陳明本件除丙○○警員之職務報告外，其餘均不爭執其證
    據能力（見本院卷第24、28頁）；又被告及其辯護人於本院
    言詞辯論終結前，復未就其餘證據資料之證據能力聲明異議
    ，本院審酌下列引為本判決證據之證人陳述及書證，其製作
    時之情況，尚無違法不當及證明力明顯過低之瑕疵，認為以
    之作為證據應屬適當，自有證據能力。至被告之辯護人爭執
    丙○○警員之職務報告無證據能力一節，本判決並未將之採
    為證據資料，併此敘明。
貳、實體部分：
一、公訴意旨略以：乙○○與姓名年籍不詳之成年卡車司機共同
    基於意圖為自己不法所有之犯意聯絡，於民國97年7 月17日
    17時許，駕駛挖土機在苗栗縣卓蘭鎮○○○○○段堤防路下
    游約100 公尺處，竊取原苗栗縣政府舖設之砂石車便道（現
    已停用）之砂石約2.6 立方公尺交予不詳之卡車司機載運離
    去。嗣於同日17時20分許為警查獲，並扣得乙○○用以盜採
    之挖土機1 台（交予乙○○保管）。因認被告涉犯刑法第32
    0 條第1 項之竊盜罪嫌。
二、按犯罪事實應依證據認定之，無證據不得認定犯罪事實；不
    能證明被告犯罪者，應諭知無罪之判決，刑事訴訟法第154
    條第2 項、第301 條第1 項分別定有明文。又認定不利於被
    告之事實，須依積極證據，苟積極證據不足為不利於被告事
    實之認定時，即應為有利於被告之認定，更不必有何有利之
    證據；認定犯罪事實所憑之證據，雖不以直接證據為限，間
    接證據亦包括在內，然而無論直接或間接證據，其為訴訟上
    之證明，須於通常一般之人均不致有所懷疑，而得確信為真
    實之程度者，始得據為有罪之認定，若其關於被告是否犯罪
    之證明未能達此程度，而有合理性懷疑之存在，致使無從形
    成有罪之確信，根據「罪證有疑，利於被告」之證據法則，
    即不得遽為不利於被告之認定。再事實之認定，應憑證據，
    如未能發現相當證據，或證據不足以證明，自不能以推測或
    擬制之方法，以為裁判之基礎，最高法院著有30年上字第81
    6 號、76年台上字第4986號、40年台上字第86號判例可資參
    照。
三、公訴人認被告涉犯上開竊盜犯行，係以(一)現場查獲員警丙○○之指證。(二)被告開挖處之照片4 張。(三)現場簡圖1 張。(四)
    被告遭查獲後，經警方會同河川駐衛警甲○○勘查現場，發
    現並無被告挖取砂石用以舖平路面之痕跡，上情為被告於警
    詢時所不否認等，資為論據。訊據被告對於前揭時地在河床
    便道上駕駛挖土機，挖取4 堆土石，且其旁邊正好有2 部砂
    石車之情，坦承不諱，惟堅詞否認有何竊盜犯行，辯稱：其
    係受台新通運公司老闆陳名儒之託修補便道上之坑洞，始挖
    取便道旁土石用以填補坑洞，其並未盜採土石等語。
四、經查：
  (一)據證人即台新通運公司負責人陳名儒於偵查中證稱：因司機
    向其反應，砂石車便道之某個路段，爬坡時輪胎會打滑，請
    其找人把路面整平，事發前一個星期，其有跟林保忠說過，
    請林保忠去沉澱池挖棉砂時，順便把坑洞整平，林保忠稱現
    在負責挖沉澱池的是被告，會幫忙轉告被告（見偵卷第57、
    58頁），核與證人林保忠於偵查中證述之情節相符（見偵卷
    第59頁）。而觀諸大安溪河川駐衛警甲○○於事發5 日後（
    即7 月22日）前往現場拍攝之照片所示，被告所稱填補路面
    之處確為一爬坡路段，該路面係由土石所構成，結構鬆散，
    並未舖設柏油或水泥（見本院卷第79頁）。是以被告辯稱該
    爬坡路段因下雨致有坑洞，故伊前往填補整平等語，尚與常
    情無違。
  (二)觀諸證人即大安溪河川駐衛警甲○○於本院結證稱：被告所
    挖之第1 、2 堆是泥土，第3 、4 堆是砂石（見本院卷第55
    頁）。查被告為經常於河底出入之挖土機司機，對於何處之
    砂石具有出售價值，當知之甚詳，是其倘欲盜採砂石，自會
    選定1 處品質較佳之地點挖掘，豈有共選定4 處挖掘之理！
    且其中第1 、2 堆又係泥土，毫無經濟價值。又被告所挖掘
    之4 堆，其深度極淺，各僅0.5 或0.3 公尺，有經濟部水利
    署第三河川局現場勘查紀錄及現場照片可考（見偵卷第20、
    22頁），顯與盜採砂石大量挖掘之情節迥異。另參酌第4堆
    砂石，係堆放在原苗栗縣政府所舖設之砂石車便道上，可能
    是砂石車壞掉，故傾倒在那邊，堆在該處已超過4 個月以上
    之情，亦據證人甲○○結證在卷（見本院卷第58、63頁），
    則被告倘欲盜採砂石，大有河底之良質砂石可以盜採，殊無
    盜採上開水泥便道上之少量砂石之理！是被告是否確有盜採
    砂石之行為，殊值懷疑。
  (三)徵諸被告所挖取之4 堆土石皆位於河床便道旁邊，該4 堆所
    挖取之總土石量約4.15立方公尺，有經濟部水利署第三河川
    局現場勘查紀錄在卷可稽（見偵卷第20頁），復為被告、選
    任辯護人及檢察官所不爭，並與證人即查獲本案之員警丙○○於本院結證稱：被告挖掘之4 堆均在便道旁邊等語吻合（
    見本院卷第48頁），自堪採信。則被告挖取之地點既均在便
    道旁邊，被告就近以便道旁邊之少量土石填補坑洞，此乃最
    簡便迅速之方法，足徵被告辯稱其係挖取便道旁之土石填補
    便道坑洞，堪認與常情相符，被告所辯，尚非不可採信。
  (四)此外經本院令證人丙○○與甲○○對質結果，會勘當時證人
    甲○○即已向丙○○表示被告所指之地點經其認定即是填補
    坑洞之處無誤，對此證人丙○○亦不爭執（見本院卷第61、
    63頁）；而觀諸經濟部水利署第三河川局執行違反水利法現
    場取締紀錄，其上之取締情形亦載為：被告駕駛挖土機於挖
    取土石「修補河床便道」疑似盜採土石情形（見偵卷第19頁
    ）。綜上，足認依河川駐衛警之專業判斷，係認被告所挖取
    之土石係在修補便道。從而被告辯稱其係在修補便道，並非
    全然無稽。
  (五)至證人即查獲本案之警員丙○○固於本院結證稱：依其職業
    之判斷，因當天為颱風天，其認為被告有可能利用颱風在盜
    採砂石，當時其發現挖土機一直在動，旁邊還有2 部砂石車
    ，其一直往現場接近，突然該2 部砂石車即分頭跑掉；其看
    不出便道上有填補坑洞之痕跡云云（見本院卷第40、42、44
    頁）。惟查，證人站在堤防上觀看挖土機挖取土石之時間僅
    3 分鐘，該時間極為短暫，能否看見事件之真實全貌，非無
    疑問；況其並未看到挖土機有將土石挖上砂石車之情形；又
    證人當日係著便服，其上無任何警徽、標示或車輛顯示其為
    警察，以上均據證人丙○○證述在卷（見本院卷第40、41頁
     ） ，則被告及該2 部砂石車司機，顯非見警察到來始逃離
    現場甚明。此外參以證人丙○○於河底追緝到被告，並詢問
    其何以在現場時，被告旋即回答其在整理河床便道，該2部
    砂石車係剛好經過該處（見本院卷第43、47頁）。益徵被告
    是否係在盜採砂石，非無合理性懷疑存在。是證人丙○○之
    證言，尚無從形成本院有罪之確信。
五、綜合上述，公訴人所舉之證據既不足以使本院形成被告犯有
    本案竊盜犯行之明確心證，本院亦查無其他積極證據可證被
    告確有公訴人所指之竊盜犯行，不能證明被告犯罪，揆諸首
    揭說明，自應諭知被告無罪之判決。
據上論斷，應依刑事訴訟法第301條第1項，判決如主文。
本案經檢察官黃棋安到庭執行職務
中    華    民    國    98    年    2     月    27    日
                  刑事第一庭法  官  黃佩韻
以上正本證明與原本無異。
如不服本判決，應於送達後10日內向本院提出上訴狀（須附繕本
），上訴於臺灣高等法院臺中分院。
上訴書如未敘述理由，應於上訴期間屆滿後20日內補提理由書於
本院。
                            書記官  巫  穎
中    華    民    國    98    年    2     月    27    日
附錄論罪科刑法條全文：
刑法第320 條第1 項
意圖為自己或第三人不法之所有，而竊取他人之動產者，為竊盜
罪，處5 年以下有期徒刑、拘役或5 百元以下罰金。


司法院資訊處製作；財團法人民間司法改革基金會備份。
